臺灣高雄地方法院行政訴訟判決
110年度交字第379號
原      告  李素涓  
被      告  高雄市政府交通局

代  表  人  張淑娟  
訴訟代理人  蘇健義  
上列當事人間交通裁決事件，原告不服被告於民國110年9月10日
開立如附表所示之裁決，提起行政訴訟，本院判決如下：
    主  文
原告之訴駁回。
訴訟費用新臺幣參佰元由原告負擔。
    事實及理由
一、程序事項：按行政訴訟法第237條之7規定，交通裁決事件之
    裁判，得不經言詞辯論為之。本件屬交通裁決事件，依兩造
    所述各節及卷內資料其事證已臻明確，本院認無經言詞辯論
    之必要，爰不經言詞辯論而為判決。
二、事實概要：原告所有車牌號碼000-0000號自用小客貨車（下
    稱系爭車輛）分別於附表所示時間及地點，因有「駕車行經
    有燈光號誌管制之交岔路口闖紅燈」、「不遵守道路交通標
    線之指示」之違規行為，經高雄市政府警察局交通警察大隊
    （下稱舉發機關）員警逕行舉發，填掣7張舉發違反道路交
    通管理事件通知單（下合稱舉發通知單）。嗣訴外人即駕駛
    人唐俐屏於應到案日期前之110年7月18日、26日向被告陳述
    不服，經被告函詢舉發機關後，認原告確有上揭違規行為，
    乃依道路交通管理處罰條例（下稱處罰條例）第53條第1項
    、第60條第2項第3款、第63條第1項第3款規定，於110年9月
    10日分別開立如附表所示7件裁決書（下合稱原處分），裁
    處原告罰鍰新臺幣（下同）共計17,100元，及如附表所示違
    規記點。原告不服，提起本件行政訴訟。
三、原告主張：原告每行駛至鳳林三路與潭頭路口(下稱系爭路
    口)時，均依被告多年來規定之汽車二段式左轉方式行車，
    即圓形紅燈亮及箭頭綠燈亮時左轉，起初當久候未見箭頭綠
    燈亮，認為是箭頭綠燈故障，故圓形綠燈亮時，仍持續原地
    等候圓形紅燈再次亮時左轉。未料110年7月8日收到闖紅燈
    舉發通知單件2件（違規時間分別為110年6月12日、19日）
    ，經詢問相關單位始得知汽車二段式左轉已改變並增設固定
    式闖紅燈照相設備，然被告對汽車二段式左轉號誌指示方式
    改變疏於宣導，亦未設置告示牌提醒汽車用路人應注意左轉
    號誌改變，且原告自停止線所看到的紅綠燈號誌牌仍沿用舊
    有之四燈式號誌，致原告有使用舊規意念，故110年7月8日
    前原告對該路段左轉號誌指示之認知有誤，雖違規而不自知
    ，乃非出於故意等語。並聲明：原處分撤銷。
四、被告則以：
　㈠按「闖紅燈」行為之認定，於處罰條例中並未見相關之解釋
    ，而依道路交通標誌標線號誌設置規則第170條第1項規定：
    「停止線用以指示行駛車輛停止之界線，車輛停止時，其前
    懸部分不得伸越該線。」及同規則第206條第1項第5款(一)
    規定：「車輛面對圓形紅燈表示禁止通行，不得超越停止線
    或進入路口。」，是若據此認定超越停止線即為闖紅燈，則
    一般大眾恐難以接受，亦非處罰條例當初立法精神。故為促
    使駕駛人回歸對標線之認知，同時兼顧執法技術層面與大眾
    接受程度，茲將面對圓形紅燈時超越停止線或闖紅燈之認定
    敘述如後：(一)車輛面對圓形紅燈時仍逕予穿越路口至銜接
    路段，含左轉直行、迴轉及右轉（依箭頭綠燈允許行駛者除
    外）即視為闖紅燈之行為。(二)有繪設路口範圍者：車輛無
    視於紅燈警示，有穿越路口之意圖，而車身已伸入路口範圍
    亦視同闖紅燈；若僅伸越停止線而未達路口範圍者，則視為
    不遵守標線指示。(三)無繪設路口範圍者：以車輛無視於紅
    燈號誌，而有穿越路口之企圖，其車身並已伸越停止線並足
    以妨害其他方向人（若有行人穿越道）、車通行者亦以闖紅
    燈論處；若僅車身伸越停止線則以不遵守標線指示視之。(
    四)目前交岔路口已繪設網狀黃線區者暫以該範圍視作路口
    。此業經交通部於82年4月22日以交路字第009811號函釋在
    案。而上開函釋，核屬交通部基於主管權責，就法令執行層
    面所為之解釋，亦符合首揭法律之立法本旨，更無逾越如法
    律規定紅燈不得闖越之規範目的，及擴張適用範圍，自為合
    法有效之解釋，而得予以援用。
　㈡經舉發機關查復略以：「查本市林園區鳳林路三段與潭頭路
    口固定式闖紅燈照相設備採線圈感應式啟動，採證照片所顯
    示黃、紅燈秒數，係連結該路口號誌訊號，與實際運作時制
    同步，當號誌轉為紅燈，車體通過停止線(感應區)時方能啟
    動相機執行照相，倘行駛中車輛係於綠燈或黃燈號誌時通過
    停止線，則不會啟動相機拍照。經檢視旨揭第BBH000000 號
    違規案採證照片，該路口黃燈啟亮時間為5秒，然該車於紅
    燈啟亮9.4秒時猶超越停止線觸動照相，於紅燈啟亮10.6秒
    時仍越線停等(未達行人穿越道)，採證照片足資佐證，依法
    舉發殆無疑義；另檢視旨揭第BBH527214、BBH527244、BBH7
    28793、BBH728799、BBH728827、BBH728834號等違規案採證
    照片，該車分別行經該路口，均於紅燈啟亮後猶超越停止線
    觸動照相，第二張採證照片顯示該車仍繼續行駛進入路口至
    行人穿越道，已影響其他方向行人、車輛路權，採證照片足
    資佐證，依法舉發殆無疑義。」而採證相片中揭僅有原告之
    車輛，無其他車輛觸動照相機之可能。故原告係面對圓形紅
    燈時通過停止線至行人穿越道上方，要無疑義。
　㈢又原告之行為已影響其他方向行人、車輛路權，明顯違反道
    路交通標誌標線號誌設置規則第206條1項第5款：車輛面對
    圓形紅燈表示禁止通行，不得超越停止線或進入路口，並已
    符合交通部82年4月22日交路(82)字第009811號函釋所稱「
    車輛面對紅燈時仍逕予穿越路口至銜接路段，含左轉、直行
    、迴轉及右轉(依箭頭綠燈允許行駛者除外)即視為闖紅燈之
    行為」之違規態樣，而足以妨害其他方向人(若有行人穿越
    道)、車通行，故以闖紅燈論處，亦無任何違誤之處。再者
    ，倘所有汽、機車駕駛人見道路交通主管機關所設置之標線
    、標誌或號誌，全憑個人主觀之認知或過往行經該處之認知
    而可恣意違反，則如何建立道路上所劃設標誌、標線或號誌
    之規制效力，交通安全之秩序亦將無從建立，其他用路人之
    生命、財產安全，亦將失去保障。是原告於前揭時間、地點
    確有「駕車行經有燈光號誌管制之交岔路口闖紅燈」、「不
    遵守道路交通標線之指示」之違規事實，被告據以裁處，洵
    無不合等語，資為抗辯。
　㈣並聲明：原告之訴駁回。
五、本院之判斷：
  ㈠按「汽車駕駛人，行經有燈光號誌管制之交岔路口闖紅燈者
    ，處1,800 元以上5,400 元以下罰鍰」；「汽車駕駛人，駕
    駛汽車有下列情形之一，而本章各條無處罰之規定者，處90
    0元以上1,800元以下罰鍰：……3.不遵守道路交通標誌、標線
    、號誌之指示」；「汽車駕駛人有下列各款所列條款之一者
    ，除依原條款處罰鍰外，並予記點：3.有第43條、第53條或
    第53條之1情形之一者，各記違規點數3點。」，處罰條例第
    53條第1項、第60條第2項第3款、第63條第1項第3款分別定
    有明文。再按違反道路交通管理事件統一裁罰基準及處理細
    則（下稱處理細則）第1條規定：「本細則依道路交通管理
    處罰條例第92條第4項規定訂定之。」第2條規定：「（第1
    項）處理違反道路交通管理事件之程序及統一裁罰基準依本
    細則之規定辦理。（第2項）前項統一裁罰基準，如附件違
    反道路交通管理事件統一裁罰基準表(下稱裁罰基準表)。」
    上開處理細則之規定，就其立法目的及功能，乃為防止處罰
    機關枉縱或偏頗，依處罰條例第92條第4項所授權交通部會
    同內政部訂定處理細則及其附件裁罰基準表，用以維持裁罰
    之統一性與全國因違反道路交通管理事件受處罰民眾之公平
    ，不因裁決人員不同，而生偏頗，寓有避免各監理機關於相
    同事件恣意為不同裁罰之功能，並非法所不許，於憲法上保
    障人民財產權之意旨並無牴觸（此並有司法院釋字第511號
    解釋理由書意旨足資參照），並無違反法律保留原則。而依
    裁罰基準表的記載，小型車駕駛人行經有燈光號誌管制之交
    岔路口闖紅燈，期限內繳納或到案聽候裁決者，應處罰鍰2,
    700元，並記違規點數3點；汽車駕駛人，駕駛汽車不遵守道
    路交通標誌、標線、號誌之指示，期限內繳納或到案聽候裁
    決者，應處罰鍰900元，核此規定，既係基於母法之授權而
    為訂定，且就處理細則附件所示裁罰基準表中有關處罰條例
    第53條第1項、第60條第2項第3款規定之裁罰基準內容，並
    未牴觸母法，被告自得依此基準而為裁罰。
  ㈡本件如事實概要欄所述之違規事實，有舉發通知單、採證照
    片、原處分之裁決書、送達證書、高雄市政府警察局交通警
    察大隊110年10月29日高市警交逕字第111072362200號函、1
    10年8月4日高市警交逕字第11071675300號書函、110年7月2
    7日高市警交逕字第11071580500號書函等在卷可稽(本院卷
    第123至172頁)，堪認為真實。原告雖主張其行經鳳林三路
    與潭頭路口時，均依多年來規定之汽車二段式左轉方式行車
    ，即圓形紅燈亮及箭頭綠燈亮時左轉，被告對汽車二段式左
    轉號誌指示方式改變疏於宣導，亦未設置告示牌提醒汽車用
    路人應注意左轉號誌改變，原告對該路段左轉號誌指示之認
    知有誤，雖違規而不自知，故原告乃非出於故意云云。然查
    ，經檢視舉發照片可見，系爭路口之號誌燈號僅有3個鏡面
    ，且該路口號誌自高雄市政府智慧運輸中心開始接管(101年
    )起至今，所有方向之號誌均為「紅、黃、綠」三燈面，未
    有改變為四燈面之形式。又該路口號誌燈先後有時相一及時
    相二，以及時相一、時相二、時相三之別，雖該路口於108
    年4月4日起增設鳳林路三段南往北綠燈遲閉時相，惟均維持
    三鏡面燈號運作之形式，此有高雄市政府交通局簽稿會核單
    及時相表在卷可參(本院卷第199至201)。故系爭路口並無原
    告所指圓形紅燈啟亮同時左轉綠燈箭頭亦啟亮之情形。原告
    雖提出甲證4(本院卷第39頁)以證明其所主張該路口號誌燈
    有左轉箭頭綠燈一事為真，然該甲證4照片之拍攝時間及來
    源均屬不明，復且與本件舉發照片所拍攝之現場號誌鏡面數
    明顯不符，難以憑為有利於原告之證據。原告前開主張核無
    實據可憑，委難採信。
　㈢按行政罰法第7 條第1 項規定：「違反行政法上義務之行為
    非出於故意或過失者，不予處罰。」其中所謂故意，係指行
    為人對於構成違規之事實及該事實係屬違規，明知並有意使
    其發生者（直接故意），或行為人對於構成違規之事實，預
    見其發生而其發生並不違背其本意，且知悉該事實係屬違規
    者（間接故意）而言；所謂過失係指行為人雖非故意，但按
    其情節應注意，並能注意，而不注意者（無認識之過失），
    或行為人對於構成違規之事實，雖預見其能發生而確信其不
    發生者（有認識之過失）而言。原告客觀上既有「駕車行經
    有燈光號誌管制之交岔路口闖紅燈」、「不遵守道路交通標
    線之指示」之違規行為，且該路段之號誌清晰明顯，用路人
    當可輕易觀見察知該路口燈號，進而依循燈號指示行駛，則
    原告主觀上縱非故意，亦有應注意能注意而疏未注意之過失
    ，其行為自屬該當處罰條例第53條第1項、第60條第2項第3
    款規定之裁罰要件無訛。
  ㈣末按當事人主張有利於己之事實者，就其事實有舉證之責任
    。但法律別有規定，或依其情形顯失公平者，不在此限，行
    政訴訟法第236 條、第136 條準用民事訴訟法第277 條規定
    可參。再按行政法院應依職權調查事實關係，不受當事人主
    張之拘束；行政法院於撤銷訴訟，應依職權調查證據，行政
    訴訟法第125 條第1 項、第133 條前段分別定有明文，是行
    政法院在審理案件時應盡闡明義務，使當事人盡主張事實及
    聲明証據之能事，並盡職權調查義務，以查明事實真相，避
    免真偽不明之情事發生，惟如已盡闡明義務及職權調查義務
    後，事實仍真偽不明時，則作舉證責任之分配，使應負舉證
    責任之人負擔該不利之結果（參照最高行政法院94年度判字
    第58號判決）。亦即行政法院就應依職權調查證據之事件，
    僅係免除行政訴訟當事人之主張責任（即所謂主觀舉證責任
    ），並非免除當事人之舉證義務（所謂客觀舉證責任），亦
    即待證事實陷於不明時，當事人仍應負擔不利益之舉證責任
    分配，此依行政訴訟法第237 條之9 第1 項之規定，於交通
    裁決事件訴訟程序亦準用之。系爭車輛行經附表所示地點時
    ，確有「駕車行經有燈光號誌管制之交岔路口闖紅燈」、「
    不遵守道路交通標線之指示」之違規行為，已如前述，則被
    告就原告違反處罰條例第53條第1項、第60條第2項第3款規
    定依法得予以裁罰之要件事實，已盡充分提出上開之證據加
    以證明。原告並未提出有利之反證以證其說，本院自殊無從
    為有利於原告之認定。
六、綜上所陳，原告於附表所示時間、地點確有「駕車行經有燈
    光號誌管制之交岔路口闖紅燈」以及「不遵守道路交通標線
    之指示」之違規行為。原處分經核並無違誤，原告徒執前詞
    訴請撤銷原處分，為無理由，應予駁回。
七、本件判決基礎已臻明確，兩造其餘之攻擊防禦方法及訴訟資
    料經本院斟酌後，核與判決不生影響，無一一論述之必要，
    併予敘明。
八、本件第一審裁判費為300元，應由原告負擔，爰確定第一審
    訴訟費用額如主文第2項所示。
據上論結，本件原告之訴為無理由，依行政訴訟法第237條之7、
第237 條之8 第1 項、第237 條之9 第1 項、第236 條、第98條
第1 項前段，判決如主文。
中　　華　　民　　國　　111 　年　　7 　　月　　29　　日
　　　　　　　　　行政訴訟庭  法  官  謝琬萍
以上正本係照原本作成。
如不服本判決，應於判決送達後20日內，向本院提出上訴狀並表
明上訴理由（原判決所違背之法令及其具體內容或依訴訟資料可
認為原判決有違背法令之具體事實），其未載明上訴理由者，應
於提出上訴後20日內向本院補提理由書（上訴狀及上訴理由書均
須按他造人數附繕本，如未按期補提上訴理由書，則逕予駁回上
訴），並應繳納上訴裁判費新臺幣750元。　　　　　　　　　
中　　華　　民　　國　　111 　年　　8 　　月　　1 　　日
                              書記官  林麗文


附表
編號  裁決書字號  違規時間與地點 違規行為與處罰 1 32-BBH527214 110年6月12日5時48分在高雄市林園區鳳林路三段與潭頭路口 駕車行經有燈光號誌管制之交岔路口闖紅燈。罰鍰2,700元，並記違規點數3點。 2 32-BBH527244 110年6月19日6時29分在高雄市林園區鳳林路三段與潭頭路口 駕車行經有燈光號誌管制之交岔路口闖紅燈。罰鍰2,700元，並記違規點數3點。 3 32-BBH728847 110年6月26日6時36分在高雄市林園區鳳林路三段與潭頭路口 不遵守道路交通標線之指示。罰鍰900元。 4 32-BBH728793 110年6月27日6時52分在高雄市林園區鳳林路三段與潭頭路口 駕車行經有燈光號誌管制之交岔路口闖紅燈。罰鍰2,700元，並記違規點數3點。 5 32-BBH728799 110年6月28日6時18分在高雄市林園區鳳林路三段與潭頭路口 駕車行經有燈光號誌管制之交岔路口闖紅燈。罰鍰2,700元，並記違規點數3點。 6 32-BBH728827 110年7月4日6時35分在高雄市林園區鳳林路三段與潭頭路口 駕車行經有燈光號誌管制之交岔路口闖紅燈。罰鍰2,700元，並記違規點數3點。 7 32-BBH728834 110年7月6日5時38分在高雄市林園區鳳林路三段與潭頭路口 駕車行經有燈光號誌管制之交岔路口闖紅燈。罰鍰2,700元，並記違規點數3點。